最高法院刑事判決　　　　　　　　　　　　　　　九十一年度台上字第三八一四號
　　上　訴　人　甲○○
右上訴人因偽造有價證券案件，不服台灣高等法院中華民國八十九年四月十二日第二
審判決（八十九年度上訴字第七九四號，起訴案號：台灣宜蘭地方法院檢察署八十七
年度偵字第二三七號），提起上訴，本院判決如左：
    主  文
上訴駁回。
    理  由
按刑事訴訟法第三百七十七條規定，上訴於第三審法院，非以判決違背法令為理由，
不得為之。是提起第三審上訴，應以原判決違背法令為理由，係屬法定要件。如果上
訴理由狀並未依據卷內訴訟資料，具體指摘原判決不適用何種法則或如何適用不當，
或所指摘原判決違法情事，顯與法律規定得為第三審上訴理由之違法情形，不相適合
時，均應認其上訴為違背法律上之程式，予以駁回。本件原判決認定上訴人甲○○基
於意圖供行使之用之概括犯意，於民國八十五年三月至六月間，在其所請領之銀行支
票上，盜蓋其保管中楊志賢之印章於支票上，連續偽造以楊志賢為發票人詳如原判決
附表所示之支票六紙後，在其住處分別持附表編號一至五之支票五紙及編號六之支票
一紙，以該支票均係客票，連續向張雪嬌及陳敏子借款等情。係以上開事實，業據張
雪嬌、陳敏子於警訊及偵、審中指訴綦詳，且有該等支票六紙在卷可稽。上訴人亦自
承未得到楊志賢之授權，則其擅自以楊志賢名義簽發支票之事實甚明。並以上訴人所
辯錯蓋楊志賢之印章，當時係要以其兄蔡江榮之支票借款，要蓋蔡江榮印章而蓋錯，
而原判決附表編號四、五之支票因發現蓋錯章未交付，與已清償收回編號三之支票均
存放於家中，何以會在告訴人處，實堪懷疑，且八十五年三月間債信良好，不必以客
票即可借得金錢，並無偽造支票詐稱客票之必要云云，為不可採取，於理由內詳予指
駁說明。上訴人犯行明確，因而撤銷第一審判決，適用刑法第二百零一條第一項之規
定，論處上訴人連續偽造有價證券罪刑，已詳述其所憑之證據及其認定之理由。從形
式上觀察，並無何違法情形存在。上訴意旨略以：告訴人張雪嬌、陳敏子之指訴係以
使上訴人入罪為目的，仍應調查其他證據以資審認。上訴人為何在支票上蓋楊志賢之
印章之辯詞雖有出入，此因事隔過久記憶差池之故。且在急需款項簽錯支票事所常有
，非如原判決所言一般人不可能開錯支票。而清償取回支票存放家中以備日後對帳之
用，並不違背一般社會常習。上訴人已在原判決附表編號一、二支票上補蓋章使張雪
嬌領取票款，何以張雪嬌未於之前已取得之支票同時要求上訴人同樣補蓋章？參酌張
志源之證詞，可見張雪嬌所供取得支票之事實不可採取。上訴人如果有詐欺取財之故
意，何必要就前揭編號一、二支票補蓋印章？亦不會設定抵押權給告訴人，由此可證
明上訴人確不慎開錯支票等語。惟查原判決已詳述上訴人之犯罪行為，除張雪嬌、陳
敏子之指訴外，尚有卷附之支票及退票理由單可憑，上訴人亦承認未得楊志賢之授權
，則其以其名義簽發支票之行為，與偽造有價證券之犯罪構成要件相當。另依卷內所
附該支票六張之記載，上訴人之支票印鑑章與所盜蓋之楊志賢之印章大小及字體明顯
不同，無錯蓋之可能。原判決亦敘明上訴人行使前揭支票時經濟已陷於困難，有偽造
支票冒充客票之動機。此外，上訴意旨，並未依據卷內資料具體指摘，徒憑己見，仍
執陳詞，就原判決明白論斷之事項，及原審認事採證職權之行使，任意指摘，泛言原
判決違法，且為單純事實之爭執，自非適法之第三審上訴理由。其上訴違背法律上之
程式，應予駁回。
據上論結，應依刑事訴訟法第三百九十五條前段，判決如主文。
中      華      民      國    九十一    年      七      月     十一     日
                              最高法院刑事第六庭
                                  審判長法官  吳  雄  銘
                                        法官  池  啟  明
                                        法官  石  木  欽
                                        法官  郭  毓  洲
                                        法官  吳  三  龍
      右正本證明與原本無異
                                              書  記  官
中      華      民      國    九十一    年      七      月     十五     日
